【裁判字號】    98,抗,313
【裁判日期】    980219
【裁判案由】    保全證據
【裁判全文】
臺灣高等法院民事裁定                   98年度抗字第313號
抗  告  人  甲○○
代  理  人  尤英夫律師
            黃宗哲律師
抗告人因與相對人仁富框廠股份有限公司間保全證據事件，對於
中華民國98年1月22日臺灣臺北地方法院98年度聲字第5號裁定提
起抗告，本院裁定如下：
    主      文
抗告駁回。
抗告訴訟費用由抗告人負擔。
    理      由
一、抗告人在原法院聲請意旨略以：伊為相對人最大股東，且原
    為相對人董事長，伊並未於民國97年11月6日 、24日召集董
    事會，竟陸續接獲相對人通知，分別載稱 「依97年11月6日
    董事會決議訂於同年月27日上午9時30分在公司召開97年度
    股東常會」及「依97年11月24日臨時董事會決議，前述97年
    度股東常會改訂同年12月29日上午9時在公司2樓召開」，故
    相對人於上開時間召開之股東常會為無召集權人所召開，且
    該次股東會漏未通知股東威林頓股份有限公司，並有非股東
    姜鏡泉參與，其召集程序顯有瑕疵。再者，於會議中監察人
    以暴力毆打、迫使抗告人之代理人退場就醫，抗告人代理人
    退場後，出席股東代表股數未過半，無法有效表決。股東會
    司儀亦常發言越權取代現任董事長乙○○，非由董事長主持
    會議，故相對人97年12月29日所召開之97年度股東常會之決
    議應無效或得撤銷，抗告人已起訴請求確認股東會決議無效
    （原法院98年度訴字第170號 ），茲抗告人恐相對人嗣後偽
    造97年11月6日、24日及98年1月13日召開股東會之董事會開
    會通知、簽到簿、議事錄及錄音錄影等，爰請求保全上開證
    據云云。經原法院以無保全必要，駁回其聲請。
二、抗告意旨雖以法院較容易依保全證據程序所得資料判斷該董
    事會相關資料是否臨訟捏造等語，惟按證據有滅失或礙難使
    用之虞，或經他造同意者，得向法院聲請保全；就確定事、
    物之現狀有法律上利益並有必要時，亦得聲請為鑑定、勘驗
    或保全書證，民事訴訟法第368條第1項定有明文。其立法意
    旨，係鑑於證據之調查，本應於訴訟繫屬後已達調查之程度
    ，且有調查必要者，始得為之，但於此之前，如該證據有滅
    失或有礙難使用之虞，卻不能立即調查，將因證據之滅失或
    情事變更而礙難使用，致影響日後裁判之正確性，故特設此
    制以為預防。是倘本案訴訟已繫屬於法院，且已達可以調查
    證據之程度者，即無聲請保全證據之必要（最高法院96年度
    台抗字第119號、92年度台抗字第502號裁定參照）。經查，
    抗告人既已向原法院提起確認股東會決議無效之本案訴訟，
    自得於該案訴訟中聲請調查上開備案紀錄，本案訴訟法院如
    認該證據有調查之必要，亦無不能調查之情形，抗告人自無
    聲請保全上開證據之必要。從而，原裁定駁回抗告人所為保
    全證據之聲請，所持理由雖與本院不同，但其結論並無二致
    ，仍應維持。抗告意旨指摘原裁定不當，聲明廢棄，應認為
    無理由，應予駁回。
三、據上論結，本件抗告為無理由，依民事訴訟法第495條之1第
    1項、第449條第2項、第1項、第95條、第78條，裁定如主文
    。
中    華    民    國    98    年    2     月    19    日
                    民事第一庭
                        審判長法  官  張耀彩
                              法  官  林金吾
                              法  官  盧彥如
正本係照原本作成。
本裁定除以適用法規顯有錯誤為理由，不得再抗告。如提起再抗
告，應於收受後10日內委任律師為訴訟代理人向本院提出再抗告
狀。並繳納再抗告費新台幣１千元。
中    華    民    國    98    年    2     月    20    日
                              書記官  何家娟


司法院資訊處製作；財團法人民間司法改革基金會備份。
